【裁判字號】    97,交聲,1161
【裁判日期】    980630
【裁判案由】    聲明異議
【裁判全文】
臺灣臺南地方法院交通事件裁定        97年度交聲字第1161號
原處分機關  交通部公路總局嘉義區監理所新營監理站
異  議  人
即受處分人  甲○○
上列受處分人因違反道路交通管理處罰條例案件，對於交通部公
路總局嘉義區監理所新營監理站，民國97年10月17日所為之裁決
處分（處分案號：新監裁違字第裁73-L00000000號），聲明異議
，本院裁定如下：
      主  文
原處分撤銷。
甲○○不罰。
      理  由
一、原處分意旨略以：異議人即受處分人甲○○（下稱異議人）
    駕駛其所有車牌號碼922-BDH號重型機車（下稱系爭車輛）
    ，於民國97年9月4日10時20分許，騎乘機車未戴安全帽且行
    經嘉義市○○○路與中正路口處闖紅燈，經員警攔檢而不服
    取締逃逸，經嘉義市警察局第一分局長榮派出所 (下稱舉發
    機關）警員以「『機器腳踏車駕駛人未依規定戴安全帽』及
    『汽車駕駛人，行經有燈光號誌管制之交岔路口闖紅燈』」
    與「汽車駕駛人，駕駛汽車有違反本條例之行為，經交通勤
    務警察或依法令執行交通稽查任務人員制止時，不聽制止或
    拒絕停車接受稽查而逃逸者」為由，分別予以製單舉發。嗣
    原處分機關即交通部公路總局嘉義區監理所新營監理站以其
    違規事證明確，依違反道路交通管理處罰條例（下稱處罰條
    例）第31條第6項、第53條第1項及第60條第1項之規定，分
    別予以製單舉發及違反道路交通管理事件統一裁罰基準表之
    規定，各裁處異議人罰鍰新臺幣（下同）500元、1,800元及
    罰鍰3,000元等語。
二、聲明異議意旨：異議人未曾於上揭時段駕駛機車行經上述路
    段，更無駕駛機車未戴安全帽闖紅燈，亦無遇警攔查而逃逸
    之情事；又異議人曾於期限內陳述意見後，原處分機關提供
    違規照片與異議人，然依舉發機關所提供照片上之駕駛人和
    違規機車，均非異議人與系爭車輛，異議人認為本件應屬有
    人偽造車牌等語，為此聲明異議，請求撤銷原處分。
三、按「機器腳踏車駕駛人未依規定戴安全帽者，處駕駛人500
    元罰鍰」、「汽車駕駛人，行經有燈光號誌管制之交岔路口
    闖紅燈者，處新臺幣1,800元以上5,400元以下罰鍰」、「汽
    車駕駛人，駕駛汽車有違反本條例之行為，經交通勤務警察
    或依法令執行交通稽查任務人員制止時，不聽制止或拒絕停
    車接受稽查而逃逸者，除按各該條規定處罰外，處新臺幣3,
    000元以上6,000元以下罰鍰」，道路交通管理處罰條例第31
    條第6項、第53條第1項、第60條第1項分別定有明文。復按
    「犯罪事實應依證據認定之，無證據不得認定犯罪事實」；
    又「不能證明被告犯罪或其行為不罰者，應諭知無罪之判決
    」，有刑事訴訟法第154條第2項、第301條第1項明文。準此
    ，認定不利於被告之事實，須依積極證據，苟積極證據不足
    為不利於被告事實之認定時，即應為有利於被告之認定，更
    不必有何有利之證據；且事實之認定，應憑證據，如未能發
    現相當證據，或證據不足以證明，自不能以推測或擬制之方
    法，以為裁判基礎；而認定犯罪事實所憑證據，雖不以直接
    證據為限，間接證據亦包括在內；然而無論直接或間接證據
    ，其為訴訟上之證明，須於通常一般之人均不致有所懷疑，
    而得確信其為真實之程度者，始得據為有罪之認定，若其關
    於被告是否犯罪之證明未能達此程度，而有合理性懷疑之存
    在時，事實審法院復已就其心證上理由予以闡述，敘明其如
    何無從為有罪之確信，因而為無罪之判決，尚不得任意指為
    違法，最高法院分別著有30年上字第816號、40年台上字第
    86 號、76年台上字第4986號等判例可資參照。而依道路交
    通管理處罰條例第89條規定，法院受理有關交通事件，準用
    刑事訴訟法之規定，前開規定及判例意旨自得適用於本件聲
    明異議案件。
四、本院審酌：
  (一)嘉義市警察局第一分局長榮派出所員警以異議人有駕駛其所
    有車牌號碼922-BDH號重型機車，於97年9月4日10時20分許
    ，有騎乘機車未戴安全帽且行經嘉義市○○○路與中正路口
    處闖紅燈，經員警攔檢而不服取締逃逸之違規行為，分別以
    「『機器腳踏車駕駛人未依規定戴安全帽』及『汽車駕駛人
    ，行經有燈光號誌管制之交岔路口闖紅燈』」與「汽車駕駛
    人，駕駛汽車有違反本條例之行為，經交通勤務警察或依法
    令執行交通稽查任務人員制止時，不聽制止或拒絕停車接受
    稽查而逃逸者」為由，製單舉發，有嘉義市警察局嘉市警交
    字第L00000000號及第L00000000號舉發通知單附卷可佐。嗣
    原處分機關以異議人之違規事實明確，乃依處罰條例第31條
    第6項、第53條第1項、第60條第1項之規定，分別裁處異議
    人500元、1,800元及3,000元之罰鍰，有原處分機關之新監
    裁違字第裁73-L00000000號及同字號第73-L00000000號之違
    反道路交通管理事件裁決書、機車車籍查詢資料、機車駕駛
    人經歷證明書、原處分機關97年10月7日嘉監營字第097
    2101176號函及舉發機關97年9月25日嘉市警一交字第097003
    5608號函併附舉發違規照片1幀在卷可憑。
  (二)異議人以其未曾於上揭時段駕駛機車行經上述路段，更無駕
    駛機車未戴安全帽闖紅燈，亦無遇警攔查而逃逸之情事，且
    指稱舉稱其於上揭時段前往第三人乙○○家中修理音響等語
    置辯，並提出有系爭車輛現況照片3幀為證。據異議人機車
    車籍查詢資料所示，系爭車輛為83年4月出廠車齡高達14年
    之藍色機車，與異議人所提供之系爭車輛照片相符；惟查前
    開舉發違規照片中之機車，與異議人所提供之系爭車輛相比
    ，舉發違規照片中之機車，其後車燈為較為新穎之款式，與
    系爭機車屬較為傳統後車燈款是不合；且就車尾載貨架之形
    狀，系爭車輛之車尾載貨架較寬並較長，顯與舉發違規照片
    中較為短小之車尾載貨架不同；另系爭車輛僅存有左方照後
    鏡，舉發違規照片中之車輛則左右照後鏡均存。準此，本院
    經衡酌機車車籍資料、異議人提供系爭機車照片及舉發違規
    照片之資料研判，實難認違規當時之機車為機車車籍資料登
    載之系爭車輛。
  (三)又異議人曾到本院陳述意見，經目測異議人之身型體態，與
    舉發違規照片之駕駛人難謂為相符，本院殊難判斷違規舉發
    照片中之駕駛人係異議人，且本院曾現場提示舉發違規照片
    與第三人乙○○，乙○○亦以「無法判斷，看不清楚」等語
    ，無法直接認定舉發違規照片之駕駛人為異議人本人，基此
    ，本件違規案件中，並無直接證據可供認定異議人於上揭時
    地確有違規行為。雖本院依職權調閱異議人之號碼為000000
    0000號之手機通聯記錄，可認定異議人於上揭時地曾於違規
    地點區域範圍內之基地台留有發話紀錄，然手機基地台涵蓋
    範圍甚廣，本件證據並無法直接作為認定異議人有駕駛車輛
    於上揭時點出現於違規地點之直接證據；復參異議人曾稱其
    於違規時點在第三人乙○○修理音響等語，但經乙○○到院
    以「異議人有來幫我修車，但我不確定是否該日期」等語結
    證，亦無法作為異議人不在場證明之立證。綜上，本案無直
    接證據可證明異議人實有違規之事實，且通聯記錄之間接證
    據，其強度亦不足供認定違規之事實，雖異議人無法證明其
    於上揭時點並未出現於違規地點，但本院認為以不宜貿然處
    罰異議人之處置方式，較為妥適。
  (四)綜上所述，本件違規既無直接、間接證據足供認定異議人於
    前述時、地，有「『機器腳踏車駕駛人未依規定戴安全帽』
    及『汽車駕駛人，行經有燈光號誌管制之交岔路口闖紅燈』
    」及「汽車駕駛人，駕駛汽車有違反本條例之行為，經交通
    勤務警察或依法令執行交通稽查任務人員制止時，不聽制止
    或拒絕停車接受稽查而逃逸者」違規行為之行為人，則原處
    分機關貿然予以裁罰，於法即有未合。故應由本院裁定將原
    處分撤銷，並另為異議人不罰之諭知，以資適法。
五、據上論斷，應依道路交通管理處罰條例第87條第2 項、道路
    交通案件處理辦法第20條，裁定如主文。
中    華    民    國    98    年    6    月    30     日
                  交通法庭   法  官  廖建彥
以上正本證明與原本無異。
如不服本裁定應於送達後5日內向本院提出抗告狀（應附繕本）
。
                             書記官  吳揆滿
中    華    民    國    98    年    6    月    30     日


司法院資訊處製作；財團法人民間司法改革基金會備份。
